臺灣臺中地方法院民事判決　九十一年度小上字第四○號
　　上　訴　人　畯山鋼鐵有限公司
　　法定代理人　戴玉山
　　　　　　　　戴玉炎
　　　　　　　　黃慧嫻
　　　　　　　　湯敏雄
　　　　　　　　湯范英妹
　　被　上訴人　甲○○
右當事人間請求給付票款事件，上訴人對於中華民國九十一年三月十一日本院臺中簡易庭九
十一年度中小字第八號第一審小額訴訟判決提起上訴，本院判決如左：
    主      文
上訴駁回。
第二審訴訟費用新台幣貳仟零柒拾參元由上訴人負擔。
    理      由
一、被上訴人起訴主張：伊執有上訴人所簽發，付款人為三信商業銀行南屯分行、帳號為五
    五一八號、發票日為民國（下同）八十八年十一月二十七日，面額為新台幣（下同）九
    萬九千元、票據號碼為ＫＡ0000000號之支票一紙，詎於八十八年十一月二十九
    日提示竟遭退票，爰依票據法律關係，請求上訴人給付票款及利息等語；上訴人於原審
    經合法通知未於言詞辯論期日到場，復未提出書狀作何聲明或陳述，原審以：支票乃文
    義證券及支票發票人應照支票文義擔保支票之支付，故認被上訴人依票據法律關係請求
    上訴人給付票款及利息，為有理由，判決被上訴人勝訴，並依職權宣告假執行。
二、上訴人對於原審判決不服提起上訴，其上訴意旨略以：(一)本件支票發票人為畯山鋼鐵有
    限公司、法定代理人為戴玉山。而黃慧嫻、湯敏雄、湯范英妹、戴玉炎並非該公司之法
    定代理人，原審卻將戴玉山以外之四人，亦列為被告法定代理人，判決顯然違背法令。
    (二)本件被上訴人起訴係依票據關係請求，而依照票據法第二十二條第一項後段之規定：
    「對支票發票人自發票日起算，一年間不行使，因時效而消滅。」上訴人自得主張時效
    抗辯，拒絕給付。(三)上訴人黃慧嫻、湯敏雄、湯范英妹、戴玉炎等人並未在本件支票上
    簽名背書，依票據法第五條規定，自無給付票款之責云云。
三、按小額程序之第二審判決，依上訴意旨足認上訴為無理由者，得不經言詞辯論為之，民
    事訴訟法第四百三十六條之二十九條定有明文。經查：
（一）上訴人為有限公司，其業經經濟部於八十九年二月二十一日經中字第三八二二二○號
      函核准解散登記在案，而有限公司之清算，以全股體東為清算人；但公司法或章程另
      有規定或經股東決議，另選清算人者，不在此限；再者，清算人有數人者，如未推定
      一人或數人代表公司時，各有對於第三人代表公司之權（公司法第一百十三條準用同
      法第七十九條規定、公司法第八十五條第一項前段參照）；本件上訴人未經股東決議
      ，另選清算人，並向本院呈報清算人等情，有本院院內查詢表在卷足稽，且上訴人於
      解散後確未另選任清算人等情，復據上訴人之法定代理人戴玉山自承在卷可參（本院
      九十一年五月二十八日準備程序筆錄參照），而上訴人復未舉出其公司之章程就清算
      人之選任有何特別規定存在，是本件尚無公司法第七十九條但書之情形，而依同條前
      規定，自應以上訴人公司之全體股東即戴玉山、戴玉炎、黃慧嫻、湯敏雄、湯范英妹
      為清算人，要屬無疑。且本件上訴人並未提出任何證據證明已推定一人或數人代表上
      訴人，則參酌前開說明，上訴人之全體股東即戴玉山、戴玉炎、黃慧嫻、湯敏雄、湯
      范英妹等五人，自均為有代表之權而為法定代理人。因此，被上訴人將上訴人之法定
      代理人列全體股東即戴玉山、戴玉炎、黃慧嫻、湯敏雄、湯范英妹等五人，於法並無
      不合，則原審自無命被上訴人補正之餘地，則原審判決將上訴人之法定代理人列為前
      開五人，自無判決違背法令之處，上訴人此部分主張，顯有誤會，應無理由。
（二）再者，原審判決係以戴玉炎、黃慧嫻、湯敏雄、湯范英妹等四人為上訴人之法定代理
      人之身分而為裁判，並非以其等四人為判決對象，故並非為命該四人給付被上訴人票
      款之判決，此觀之原審判決之記載形式即明；故而，上訴人指摘前開四人既未在支票
      上簽名背書，並無給付票款之責任，原審判決命該四人給付，於法有違誤云云，顯屬
      誤解原審判決內容，是其主張原審判決有其所指前開之違背法令云云，亦顯無理由。
（三）又小額訴訟程序之當事人於第二審程序不得提出新攻擊或防禦方法，但因原法院違背
      法令致未能提出者，不在此限，民事訴訟法第四百三十六條之二十八條定有明文，本
      件提起上訴於上訴理由狀內提出於原審未曾主張之「時效抗辯」之防禦方法，而主張
      其得拒絕給付前開票款等語，此部分核屬新防禦方法之提出，且上訴人之所以未在原
      審為前開防禦方法之主張，係因其於第一審程序中，經合法通知而未於言詞辯論期日
      到場辯論，亦未提出書狀作何爭執所致，此觀原審全卷甚明，足見上訴人未於原審提
      出前開「時效抗辯」之防禦方法，並非因原法院有違背法令致不能提出，則應適用該
      法條前段規定，上訴人已失權而不得在第二審程序提出新防禦方法。是故，上訴人在
      小額訴訟程序之第二審程序中，提出「時效抗辯」之新防禦方法，違背民事訴法第四
      百三十六條之二十八之規定，於法不合，其所主張之該等事實，自不得作為有利上訴
      人判斷之依據。
（四）綜上所述，本件原審判決並無上訴人所指摘之違背法令情事存在，且其亦不得提出新
      防禦方法，則上訴人之上訴依其上訴意旨觀之，即可認其上訴為無理由，應屬明確，
      爰不經言詞辯論，以判決駁回其上訴。
四、據上論結，本件上訴為無理由，依民事訴訟法第四百三十六條之三十二、第四百四十九
    條第一項、第四百三十六條之二十九第二款、第四百三十六條之十九第一項、第七十八
    條，判決如主文。
中　　　華　　　民　　　國　　  九十一      年　　　 七　　   月　　  三      日
~B臺灣臺中地方法院民事第四庭
~B  審判長  法  官  張恩賜
~B          法  官  周靜秀
~B          法  官　李國增
右為正本係照原本作成
本判決不得上訴。
中　　　華　　　民　　　國　　  九十一      年　　　 七　　   月　　  三      日
~B法院書記官
